臺灣桃園地方法院民事判決
111年度簡上字第88號
上  訴  人  沈安龍  


被上訴人    徐慶德  





上列當事人間請求損害賠償事件，上訴人對於民國111年1月26日
本院中壢簡易庭110 年度壢簡字第1247 號第一審判決，提起上
訴，本院於民國111年8月25日言詞辯論終結，判決如下：
    主      文
一、上訴駁回。
二、第二審訴訟費用由上訴人負擔。
　　事實及理由
壹、程序部分
　　本件被上訴人經合法通知，無正當理由未於言詞辯論期日到
    場，其雖曾以電話方式向本院陳稱因其跌倒致腳摔斷，無法
    到庭等語，但經本院告知可具狀請求改期，並須檢附醫生之
    診斷證明書後(參本院卷第73頁之電話紀錄），被上訴人迄
    今仍未提出，本院無法審核是否確有不到庭之正當理由，故
    核無民事訴訟法第386 條所列各款情事。被上訴人復以電話
    表示其願捨棄到庭之權利，其欲陳述之內容均與原審中及二
    審準備程序中所述相同，故可對其為一造辯論等語（參本院
    卷第77頁電話紀錄），爰依上訴人聲請由其一造辯論而為判
    決。
貳、實體部分：　　
一、被上訴人即原告主張：
  ㈠原審起訴主張：
    被上訴人係居住於門牌號碼為桃園市○○區○○○路0段00號6樓G
    室處(下稱被上訴人住處)，與居住在同樓C室(下稱上訴人住
    處)之上訴人係鄰居，上訴人及其家人卻經常將走廊等公共
    區域當成自家私用。嗣於民國110年1月25日晚間，上訴人之
    配偶及女兒於公共區域大吵大鬧，被上訴人受不了而前去勸
    阻。但上訴人於同日晚間10時30分許返回其上開住處後，即
    前往被上訴人住處，並大力敲打被上訴人住處房門，更於走
    樓廊辱罵被上訴人「幹你娘雞掰」等語(下稱系爭話語)，侵
    害被上訴人之名譽權，致被上訴人受有精神上損害，爰依侵
    權行為之法律關係提起本件訴訟等語。並聲明：上訴人應給
    付被上訴人新臺幣(下同)15萬元。  
  ㈡二審答辯：
 　 上訴人確實有於案發時地辱罵被上訴人，就如同原審判決所
    記載。因上訴人在案發當日，就大力敲被上訴人住處大門，
    其沒有開門，並在門內詢問對方「是誰？」、「有什麼事？
    」，但上訴人沒有回答，其就開門，開門後就發現上訴人站
    在其住處正門口，當下上訴人就正對著被上訴人辱罵，當時
    並沒有看到上訴人之配偶，上訴人在辱罵過程中亦未提及伊
    配偶及配偶之姓名。再雖上訴人辱罵完之後就離開，但還是
    邊走還邊罵，其就問上訴人說「你在罵什麼?」，上訴人就
    邊罵邊走到房東提供的公共空間。被上訴人是承租該處的套
    房做為住家，上訴人也是。 
二、上訴人即被告部分：
  ㈠原審答辯：
    上訴人確於案發時、地有講「幹你娘雞掰」等語，但上訴人
    是在罵老婆並不是對被上訴人說，被上訴人僅提出錄音而無
    錄影影像，並無法證明上訴人是在罵被上訴人等語置辯。並
    聲明：被上訴人之訴駁回。
  ㈡二審主張：
    伊確有於案發時，站在被上訴人住處門口罵伊配偶，當時伊
    並不在走廊上，至被上訴人則是在走廊上。伊在罵配偶時，
    並無法看到被上訴人。當時伊罵配偶3次，在第3次時候，被
    上訴人誤以為在罵他，就跑到上訴人住處家門口問伊「罵什
    麼?」，伊為了還原之前罵伊配偶之內容，始再唸一次「幹
    你娘雞掰（台語）」之話語，但當時是在罵伊配偶，並非罵
    被上訴人。被上訴人前曾因為此事曾對伊提出妨害名譽之刑
    事告訴，後經不起訴處分確定在案。而原審判決後，因伊提
    起上訴，被上訴人又因此心有不服，故又對伊提起妨害自由
    的刑事告訴。
三、原審判決：⒈上訴人應給付被上訴人1萬元。⒉被上訴人其餘
    之訴駁回（該部分未經上訴，已確定）。上訴人不服，提起
    上訴，上訴聲明為：⒈原判決不利於上訴人部分廢棄。⒉上開
    廢棄部分，被上訴人於第一審之訴應予駁回。被上訴人則答
    辯聲明：上訴駁回。
四、本院判斷：
　㈠被上訴人於原審主張上訴人於上開時地對其辱罵「幹你娘雞
    掰（台語）」等話語，被上訴人對於伊確有辱罵該等話語部
    分亦不爭執，僅辯稱該等話語係在辱罵伊配偶，而非辱罵被
    上訴人，是本案之爭執即在於上訴人所為之上開話語究係對
    何人所為，是查：
　⒈參以被上訴人所勘驗臺灣桃園地方檢察署110年度偵字第1666
    8號案卷(上訴人被訴妨害名譽案件，下稱系爭偵案)所附錄
    音光碟之結果(詳如附表，參原審案卷第49頁背面)，顯示兩
    造當日確就公共區域使用之問題發生爭執，嗣被上訴人詢問
    上訴人「你剛剛跟我譙什麼(台語)」等語，上訴人則答稱「
    我說幹你娘雞掰啦，安怎」，由該對話之前後內容可知，上
    訴人於錄音對話前應已講過「幹你娘雞掰」等語，故被上訴
    人始詢問「你剛剛跟我譙什麼(台語)」，此亦為上訴人所不
    爭執，並核與被上訴人於原審主張相符。至上訴人雖辯稱其
    辱罵對象為其配偶，惟倘若上訴人辱罵之對象並非被上訴人
    ，上訴人於被上訴人問「你剛剛跟我譙什麼」等語時，理應
    會當場否認，並指出辱罵之對象並非被上訴人始合常情，然
    上訴人非但未予澄清、否認，反而接續稱「我說幹你娘雞掰
    啦，安怎」等語。是從兩造上開對話前後觀之，上訴人所述
    該等話語，顯非如其所述係在還原其於錄音前辱罵其配偶之
    情形，亦足徵上訴人於錄音前、錄音後辱罵之對象均為被上
    訴人。甚者，由上開勘驗錄音光碟之內容亦可知，對話過程
    中並無上訴人配偶之聲音，上訴人亦未說明出於當時之情形
    為何要辱罵其配偶，反係當日兩造確因公共區域使用一事發
    生爭執，則上訴人因此以系爭話語辱罵被上訴人，而非辱罵
    上訴人之配偶，應與當時之時序及情境較相符合。而上訴人
    就此，復未提出其他證據以實其說，自難為有利上訴人之認
    定。　
  ⒉從而，依上開說明，應可認上訴人於案發時地以系爭話語加
    以辱罵之對象確為被上訴人，而非上訴人所稱上訴人之配偶
    ，被上訴人於原審就該部分主張確堪採信。至系爭偵案雖認
    定因無法證明上訴人所辱罵系爭話語之對象究為被上訴人或
    上訴人之配偶，故就上訴人所涉犯刑事妨害名譽之罪嫌為不
    起訴處分並確定在案，然刑事偵查與民事判決之認定雖多求
    一致，然因刑事認定與民事認定對於證據要求之程度本即不
    同，刑事訴訟因涉及刑責，故須有較高程度之確切心證，併
    採「罪證有疑，利於被告」之證據法則，而民事訴訟目的在
    於解決紛爭，及保護當事人之私權，依主張責任及舉證責任
    之分配，對證據之要求僅需證據之優勢，即達到概然性心證
    即為已足。是刑事與民事判決之認定雖多求一致，然因民事
    認定與刑事認定有前揭不同，故本案並不受系爭偵案認定之
    拘束，附此敘明。
　㈡按因故意或過失，不法侵害他人之權利者，負損害賠償責任
    ；不法侵害他人之身體、健康、名譽、自由、信用、隱私、
    貞操，或不法侵害其他人格法益而情節重大者，被害人雖非
    財產上之損害，亦得請求賠償相當之金額，民法第184 條第
    1 項前段、第195 條第1 項前段分別定有明文。又民法上名
    譽權之侵害非即與刑法之誹謗罪相同，名譽有無受損害，應
    以社會上對個人評價是否貶損作為判斷之依據，苟其行為足
    以使他人在社會上之評價受到貶損，不論其為故意或過失，
    均可構成侵權行為，其行為不以廣佈於社會為必要，僅使第
    三人知悉其事，亦足當之（最高法院90年台上字第646 號判
    例意旨參照）。是以，民法上侵害名譽權之侵權行為並不以
    該當刑法上誹謗罪或公然侮辱罪之構成要件行為為限，倘將
    足以毀損他人名譽權之事傳布與第三人知悉，即已可構成妨
    害他人名譽權之侵權行為，並不與刑事犯罪作同一標準之判
    斷。是查，上訴人既確於上開時地以系爭話語辱罵被上訴人
    ，又依一般智識程度、社會經驗之成年人所知悉之通念，上
    訴人上開之行為，足以減損被上訴人於社會上之價值或地位
    ，致被上訴人受有精神上之損害，是被上訴人依前揭規定，
    請求上訴人賠償非財產上損害，洵屬有據。故上訴人自應依
    上開規定對被上訴人負損害賠償之責。
  ㈢按慰撫金之賠償，其核給之標準固與財產上損害之計算不同
    ，然非不可斟酌雙方身分資力與加害程度，核定相當之數額
    。惟所謂相當，除斟酌雙方身份資力外，尤應兼顧加害程度
    與其身體、健康影響是否重大以為斷（最高法院51年台上字
    223 號判例、89年度台上字第1952號判決意旨參照）。準此
    ，非財產上之損害賠償，應以實際加害之情形、被害人所受
    精神上痛苦程度、賠償權利人之身分地位、經濟能力，並斟
    酌賠償義務人之經濟狀況、可歸責之程度等定之。經查，被
    上訴人因上訴人之辱罵行為，確受有精神上之傷害，再分別
    考量上訴人為高中畢業、以打零時工為業，並有身障親屬要
    扶養及被上訴人為高中肄業、待業中，有親屬要扶養，是本
    院審酌兩造身分地位、經濟狀況、歷年財產及所得報稅情形
    、上訴人侵權行為態樣及被上訴人精神所受損害等一切情狀
    後，認原審判決上訴人應賠償被上訴人1萬元部分，並為准
    、免假執行之宣告，尚屬妥適，核無違誤。上訴意旨仍執陳
    詞，求予廢棄改判，為無理由，應予駁回。
五、本件事證已臻明確，兩造其餘之攻擊、防禦方法，核與判決
    結果不生影響，毋庸逐一論列，併此敘明。
六、據上論結，本件上訴為無理由，依民事訴訟法依民事訴訟法
    第436 條之1 第3 項、第449 條第1 項、第78條，判決如主
    文。

中　　華　　民　　國　　111 　年　　8 　　月　　31　　日
            民事第三庭  審判長法　官  周玉羣
                              法  官  卓立婷
                              法  官  林靜梅
正本係照原本作成。
不得上訴。
中　　華　　民　　國　　111 　年　　8 　　月　　31　　日
                              書記官  劉寶霞
附表：
原審就系爭偵案所附錄音光碟，勘驗內容如下：(詳參原審卷第49頁背面） 上訴人：我沒跟你講話喔。（台語）（語意不清……） 被上訴人: 你剛剛給我譙什麼？（台語） 上訴人: 這你個地方嗎？（台語） 被上訴人: 公共地方坐一下就好了，你都佔牢牢，那不是你的地方（台語） 上訴人: 我現在有佔住嗎？我在吃飯而已（台語） 被上訴人: 在吃飯？......整個都（台語）......你剛剛跟我譙什麼（台語） 上訴人: 我說幹你娘雞掰啦，安怎（台語）